臺灣高等法院臺中分院刑事判決　　　　　 民國九十一年度交上易字第二一四六號
　　上　訴　人
　　即　被　告　丁○○
右上訴人因過失傷害案件，不服臺灣苗栗地方法院中華民國九十一年十月八日第一審
判決（民國九十一年度交易字第三六號，起訴案號：臺灣苗栗地方法院檢察署民國九
十年度偵字第三三七號），提起上訴，本院判決如左：
    主  文
上訴駁回。
　　事  實
一、丁○○原有之駕駛執照因故遭吊銷後，即未再考取駕駛執照，其明知無駕駛執照
    不得開車，竟仍於民國（下同）八十九年九月六日六時許，駕駛車牌號碼ＡＱ—
    六五二三號自用小客車，沿苗栗縣通霄鎮○○路由西往東方向行駛，途經平新路
    與同鎮○○○路路口，本欲左轉平新一路，惟尚未左轉時，適有乙○○騎乘車牌
    號碼ＩＪＥ—九二六號重型機車後載丙○○○，沿上開平新一路由南往北方向行
    駛，駕駛人於車輛行駛時，理應注意車前狀況，並隨時採取必要之安全措施，而
    依當時情形，為日間自然光線、乾燥柏油路面、無缺陷及障礙、視距良好，並無
    不能注意之情形，丁○○竟疏於注意及此，且疏未注意左轉彎時，應行至交叉路
    口中心處左轉，並不得占用來車道搶先左轉，而於平新一路左轉平新路時，搶先
    左轉。丁○○見該機車提前左轉，本應煞停或向右閃避，惟竟未採取該必要之安
    全措施，反而向左閃避，致直接撞及乙○○所騎乘上述機車後座之丙○○○左腿
    關節，使乙○○及丙○○○人車倒地後，造成丙○○○受有左側脛骨與腓骨開放
    性骨折併神經損傷、左側股動脈與股靜脈斷裂等傷害。丁○○於車禍發生後，於
    其犯罪被發覺前，向前往現場處理之員警自首而接受裁判。
二、案經丙○○○委由乙○○訴由苗栗縣警察局通霄分局報請臺灣苗栗地方法院檢察
    署檢察官偵查起訴。
　　理  由
一、右開事實，業經上訴人即被告（下稱被告）丁○○供承不諱，核與告訴人丙○○○及證人乙○○所述情節相符，復有道路交通事故調查報告表一份、現場及車損
    相片六幀、告訴人丙○○○之診斷證明書一份附卷可稽。而被告之駕照於七十九
    年五月八日至八十年五月七日受吊銷處分一年，其後並未再考取駕照等情，除據
    被告坦承外，亦據原審函查交通部公路局新竹區監理所苗栗監理站屬實，有該站
    九十一年三月六日九一竹監苗字第九一○一六六三號函附卷可稽。按汽車駕駛執
    照為駕駛汽車之許可憑證，道路交通安全規則第五十條第一項定有明文，無駕駛
    執照自不得駕駛汽車。且汽車行駛時，駕駛人應注意車前狀況，並隨時採取必要
    之安全措施，上開規則第九十四條第三項亦定有明文。被告身為駕駛人，對於上
    揭規定自應注意並遵守，且依卷附之道路交通事故調查報告表所載，本件肇事時
    為晴天、日間自然光線、路面乾燥、無缺陷、亦無障礙物，視距良好，並無不能
    注意之情事，詎其仍疏未注意，採取必要之安全措施而肇事，可見被告於本件車
    禍確有違反上述交通安全規則至明，且本件經送請鑑定結果，亦認「乙○○駕駛
    重機車提前左轉為肇事主因，丁○○駕駛自小客車閃避不當為肇事次因」，有臺
    灣省竹苗區車輛行車事故鑑定委員會鑑定意見書一份在卷可參，是被告有上開過
    失行為，至為明確。又告訴人之代理人乙○○雖對本件車禍之發生亦有過失，惟
    揆諸前揭道路交通管理處罰條例等規定，各該原因之存在並不影響被告對本件肇
    事確有過失之認定；且告訴人係因被告之過失行為而受傷，其因果關係至為明確
    ，本件事證明確，被告犯行洵堪認定。至檢察官聲請簡易判決處刑書雖認被告於
    案發時係跨越車道行駛，惟此為被告所堅決否認，且本件係因被告向左閃避不當
    所造成，已如前述，故檢察官認被告係跨越車道行駛一節，尚有誤會，併此敘明
    。
二、核被告所為，係犯刑法第二百八十四條第一項前段之過失傷害罪。被告無照駕車
    ，因而致人受傷，爰依道路交通管理處罰條例第八十六條第一項就過失傷害罪部
    分加重其刑。被告肇事後，於警員到場處理事故時，向警員自首坦承肇事，業經
    現場處理警員黃建忠證述無誤，係對於未發覺之罪自首而受裁判，應依法減輕其
    刑，並應依刑法第七十一條第一項之規定，先加後減。被告行為後，刑法第四十
    一條雖已於九十年一月四日修正，並於同年一月十日經總統公布施行，惟此係關
    於執行之事項，與罪刑之輕重無涉，自應尊重制定新法之精神，一律適用新法，
    不生新舊法比較之問題（參照最高法院二十九年度上字第五二五號判例、臺灣高
    等法院暨所屬法院九十年度法律座談會第二號提案結論）。原審適用刑法第二百
    八十四條第一項前段、第六十二條前段、修正後第四十一條第一項前段，道路交
    通管理處罰條例第八十六條第一項，罰金罰鍰提高標準條例第一條前段、第二條
    之規定，審酌被告之過失程度、所生之危害、犯罪後雖坦承犯行且與告訴人達成
    調解，惟迄今仍未完全給付調解金額予告訴人等一切情狀，量處有期徒刑貳月，
    並諭知易科罰金之折算標準。其認事、用法及量刑，並無不當，被告上訴意旨請
    求宣告緩刑，指摘原判決不當，惟查被告迄未全部履行賠償義務，且前曾因偽造
    文書案件被判處有期徒刑五月，緩刑二年，於八十八年六月九日緩刑期滿，被告
    上訴為無理由，應予駁回。
三、本件雖經被告與告訴人達成調解，並經原審核定，有苗栗縣通霄鎮調解委員會八
    十九年刑調字第四十七號調解書一份在卷可稽，惟依該調解內容第三點所示：「
    當事人願放棄法律上其餘主張或請求」，經原審訊問調解時告訴人之代理人即丙○○○之子莊超民結果，係指於被告未給付賠償金予告訴人前，告訴人不會撤回
    告訴，業據告訴人之代理人莊超民陳述明確，顯與鄉鎮市調解條例第二十五條第
    二項：「刑事事件於偵查中或第一審法院辯論終結前，調解成立，經法院核定，
    並經當事人同意撤回者，視為於調解成立時撤回告訴或自訴」之要件不合，故仍
    應為實體審理，附此敘明。
四、據上論斷，應依刑事訴訟法第三百六十八條，判決如主文。
本案經檢察官甲○○到庭執行職務。
中      華      民      國　  九十一     年     十二      月   二十四   日
                                   臺灣高等法院臺中分院刑事第九庭
                                       　審判長法　官　吳　重　政
                                             　法　官  康  應  龍
                                             　法　官　趙  春  碧
右正本證明與原本無異。
不得上訴。
                                               書記官　林　育　德
中      華      民      國　  九十一     年     十二      月   二十六   日
附錄：
刑法第二百八十四條第一項
因過失傷害人者，處六月以下有期徒刑、拘役或五百元以下罰金，致重傷者，處一年
以下有期徒刑、拘役或五百元以下罰金。
                                                              　　　　　Ｆ
